臺灣高等法院刑事判決
111年度上訴字第3126號
上  訴  人  
即  被  告  林昊宇




選任辯護人  許景翔律師(法扶律師)          
上列上訴人因違反毒品危害防制條例案件，不服臺灣新北地方法
院111年度訴字第41號，中華民國111年5月24日第一審判決（起
訴案號：臺灣新北地方檢察署110年度偵字第13333號），提起上
訴，本院判決如下：
    主  文
上訴駁回。
    事實及理由
一、本院審理範圍：
　㈠按「上訴得對於判決之一部為之」、「對於判決之一部上訴
    者，其有關係之部分，視為亦已上訴。但有關係之部分為無
    罪、免訴或不受理者，不在此限」、「上訴得明示僅就判決
    之刑、沒收或保安處分一部為之」，民國110年6月16日修正
    公布，自同年月18日起施行之刑事訴訟法第348條第1項、第
    2項、第3項分別定有明文。
  ㈡本件檢察官起訴上訴人即被告林昊宇（下稱被告）涉犯毒品
    危害防制條例第4條第6項、第3項之販賣第三級毒品未遂罪
    嫌，經原審審理後，認被告係犯毒品危害防制條例第4條第6
    項、第3項之販賣第三級毒品未遂罪而判處罪刑，被告不服
    原判決提起上訴，檢察官則未提起上訴，於111年8月23日繫
    屬本院，有原審法院111年8月23日新北院賢刑博111訴41字
    第43842號函上之本院收文戳章可憑（見本院卷第3頁），是
    本案上訴之效力及其範圍，應依現行刑事訴訟法第348條規
    定判斷。又被告於本院111年9月28日審理時已陳明：只針對
    原審判決量刑部分上訴，對原審判決認定事實、所犯罪名及
    沒收都不爭執等語（見本院卷第72至73頁），業已明示僅就
    判決之刑提起上訴，依刑事訴訟法第348條第3項規定及修法
    理由，本院審理範圍僅限於原判決所處之刑，不及於原判決
    所認定犯罪事實、所犯法條（罪名）及沒收等其他部分，故
    此部分之認定，均引用第一審判決書所記載之事實、證據及
    理由（如附件）。
二、被告上訴意旨略以：被告所販賣毒品之劑量僅淨重0.002公
    克，又罹患躁鬱症，原審疏未於量刑事由中考量，且被告本
    案販賣行為僅1次且未遂，應依刑法第59條規定酌減其刑等
    語。惟查：
　㈠按刑法第59條規定犯罪之情狀顯可憫恕，認科以最低度刑仍
    嫌過重者，得酌量減輕其刑，此雖為法院依法得行使裁量之
    事項，然非漫無限制，必須犯罪另有特殊之原因、環境與情
    狀，在客觀上足以引起一般之同情，認為即予宣告法定最低
    度刑期，猶嫌過重者，始有其適用（最高法院28年上字第10
    64號、45年台上字第1165號判例、88年度台上字第6683號判
    決均同此意旨可參）。此所謂法定最低度刑，固包括法定最
    低本刑；惟遇有其他法定減輕之事由者，則應係指適用其他
    法定減輕事由減輕其刑後之最低度刑而言。倘被告別有法定
    減輕事由者，應先適用法定減輕事由減輕其刑後，猶認其犯
    罪之情狀顯可憫恕，即使科以該減輕後之最低度刑仍嫌過重
    者，始得適用刑法第59條規定酌量減輕其刑。至行為人犯罪
    之動機、目的、犯罪之手段、犯罪後所生之損害、犯罪後之
    態度、犯罪行為人之生活狀況、品行、智識程度等，僅屬得
    於法定刑內審酌量刑之事項，非酌量減輕之理由。經查，毒
    品戕害國人健康，嚴重影響社會治安，故政府立法嚴禁販賣
    毒品，並以高度刑罰來遏止毒品氾濫之問題，而被告對其販
    賣第三級毒品行為之違法性及對社會之危害性應有認識，卻
    仍為本案之犯行，所為實屬不該，再參以被告經分別適用刑
    法第25條第2項、毒品危害防制條例第17條第2項之規定減輕
    其刑後，法定刑已大幅減輕，客觀上已無情輕法重，而有情
    堪憫恕之情形，自不得邀刑法第59條規定減輕其刑。
　㈡又原判決已審酌被告正值少壯，應可以正途己力謀生，竟不
    思以正當方式獲取所需，竟為圖私利販賣含第三級毒品之藥
    錠，要無可取，惟衡本案適經警發覺犯行進而查獲，幸未散
    播大量毒害於眾，及其前因過失傷害、詐欺案件，經判處有
    期徒刑且執行完畢等前科素行，自陳之教育程度，目前有正
    當工作，需扶養他人等生活狀況，犯罪後坦承犯行等一切情
    狀，顯已斟酌刑法第57條各款事由，並基於刑罰目的性之考
    量、刑事政策之取向以及行為人刑罰感應力之衡量等因素而
    為刑之量定，且以行為人責任為基礎，未逾越法定刑度，亦
    無違背公平正義之精神，客觀上不生量刑明顯失出失入之裁
    量權濫用情形，難認有何不當而構成應撤銷之事由可言，且
    原審既已敘明審酌被告販賣含第三級毒品之藥錠等節，顯已
    衡酌被告所販賣毒品之質量，而被告縱罹有輕度雙極性精神
    疾病（見原審卷第115頁），亦非販賣毒品戕害他人之合理
    化動機，況原審經適用上開減刑規定量處被告有期徒刑1年1
    0月，亦已相當程度減輕被告之宣告刑，是被告猶執前詞提
    起上訴，為無理由，應予駁回。
據上論斷，應依刑事訴訟法第373條、第368條，判決如主文。
本案經檢察官彭毓婷提起公訴，檢察官莊俊仁到庭執行職務。
中　　華　　民　　國　　111 　年　　10　　月　　12　　日
                  刑事第二十二庭審判長法  官  蔡廣昇
                                      法  官  許文章
                                      法  官　葉韋廷
以上正本證明與原本無異。
如不服本判決，應於收受送達後20日內向本院提出上訴書狀，其
未敘述上訴之理由者並得於提起上訴後20日內向本院補提理由書
（均須按他造當事人之人數附繕本）「切勿逕送上級法院」。
                                      書記官　李逸翔
中　　華　　民　　國　　111 　年　　10　　月　　12　　日
附錄：本案論罪科刑法條全文
毒品危害防制條例第4條
製造、運輸、販賣第一級毒品者，處死刑或無期徒刑；處無期徒
刑者，得併科新臺幣3千萬元以下罰金。
製造、運輸、販賣第二級毒品者，處無期徒刑或10年以上有期徒
刑，得併科新臺幣1千5百萬元以下罰金。
製造、運輸、販賣第三級毒品者，處7年以上有期徒刑，得併科
新臺幣1千萬元以下罰金。
製造、運輸、販賣第四級毒品者，處5年以上12年以下有期徒刑
，得併科新臺幣5百萬元以下罰金。
製造、運輸、販賣專供製造或施用毒品之器具者，處1年以上7年
以下有期徒刑，得併科新臺幣1百50萬元以下罰金。
前五項之未遂犯罰之。

附件：
臺灣新北地方法院刑事判決
111年度訴字第41號
公　訴　人　臺灣新北地方檢察署檢察官
被　　　告　林昊宇　男　(民國00年0月0日生)
　　　　　　　　　　身分證統一編號：Z000000000號
　　　　　　　　　　住○○市○○區○○街0段000○0號6樓之
　　　　　　　　　　20
選任辯護人　許景翔律師（法律扶助）
上列被告因違反毒品危害防制條例案件，經檢察官提起公訴（
110年度偵字第13333號），本院判決如下：
    主  文
林昊宇販賣第三級毒品，未遂，處有期徒刑壹年拾月。扣案附表
所示之物均沒收。
    事  實
一、林昊宇知悉氟硝西泮（Flunitrazepam）為毒品危害防制條
    例第2條第2項第3款所列管之第三級毒品，不得販賣，仍基
    於意圖營利販賣第三級毒品之犯意，於民國110年2月5日晚
    間，在其新北市○○區○○路000巷00弄0號6樓住處，以其所有
    附表編號2所示行動電話，在通訊軟體「WECHAT」，以暱稱
    「林阿比」發布「又有一批新貨到FM2」、「又有一批新貨
    到FM2要的請出價啊」、「Fm2減價特賣喔意者出價吧不用一
    百元啊」、「意者出個價免一百了啊」、「出就賣啊」表示
    販賣毒品之訊息。適新北市政府警察局新莊分局員警於同年
    月17日晚間，執行網路巡邏勤務時，察覺上開訊息，遂與之
    攀談並議定以新臺幣（下同）5,600元之價格，購買含第三
    級毒品氟硝西泮之藥錠56顆（即附表編號1，下稱本案藥錠
    ），並相約於同年月18日16時，在新北市○○區○○路000巷00
    弄0號5樓進行交易。嗣於同日16時30分許，喬裝買家員警至
    上址後，先交付價金予林昊宇，林昊宇即帶同喬裝買家員警
    至6樓，將告知喬裝買家員警本案藥錠放置在一旁杯中，經
    喬裝買家員警取出查看，初步確認為毒品，進而查獲而販買
    未遂，並經警扣得附表所示之物。
二、案經新北市政府警察局新莊分局報告臺灣新北地方檢察署檢
    察官偵查起訴。
    理  由
一、按被告以外之人於審判外之言詞或書面陳述，除法律有規定
    者外，不得作為證據；被告以外之人於審判外之陳述，雖不
    符刑事訴訟法第159條之1至第159條之4之規定，而經當事人
    於審判程序同意作為證據，法院審酌該言詞陳述或書面陳述
    作成時之情況，認為適當者，亦得為證據；當事人、代理人
    或辯護人於法院調查證據時，知有第159條第1項不得為證據
    之情形，而未於言詞辯論終結前聲明異議者，視為有前項之
    同意，刑事訴訟法第159條第1項、第159條之5分有明文。本
    案以下所引之證據，檢察官、被告及其辯護人均同意做為證
    據（見本院卷第69至70頁），且檢察官、被告及其辯護人迄
    言詞辯論終結前未就上開證據之證據能力聲明異議（見本院
    卷第106至111頁），本院審酌上開證據並非公務員違法取得
    ，亦無證據力明顯過低之情形，復經本院於審判期日就上開
    證據進行調查、辯論，依法自有證據能力。
二、得心證之理由
  ㈠上開事實業據被告於警詢、檢察官偵查中及本院審理時坦承
    不諱（見偵卷第19至24頁、第81至83頁、本院卷第69頁、第
    108至110頁），且有職務報告、搜索扣押筆錄、扣押物品目
    錄表、譯文、照片、台灣尖端先進生技醫藥股份有限公司毒
    品證物鑑定分析報告在卷可參（見偵卷第25頁、第31至35頁
    、第45至65頁、第109頁），及附表所示之物扣案可稽，足
    認被告上開任意性自白與事實相符，堪以採信。
  ㈡再氟硝西泮為法定第三級毒品，不得交易流通，自無一定之
    公定價格，是其各次買賣之價格，當亦各有差異，或隨供需
    雙方之資力、關係之深淺、需求之數量、貨源之充裕與否、
    販賣者對於資金之需求程度，以及政府查緝之態度，進而為
    各種不同之風險評估，而為機動性之調整，是其價格標準，
    自非一成不變，且販賣者從各種「價差」或「量差」或「純
    度」謀取利潤方式，亦有差異，然其所圖利益之非法販賣行
    為目的，則屬相同，並無二致。因之，販賣利得，除經被告
    坦承，或其價量至臻明確，確實難以究其原委。然按一般民
    眾普遍認知之毒品非法交易，向為政府查禁森嚴且重罰不寬
    貸，衡諸常情，倘非有利可圖，絕無平白甘冒被重罰風險之
    理，從而，舉凡其有償交易，除足反證其確另基於某種非圖
    利本意之關係外，通常尚難因無法查悉其買進、賣出之差價
    ，而諉無營利之意思，或阻卻販賣犯行之追訴。是被告若非
    為從中獲利，自無甘冒重典交付本案藥錠予喬裝買家員警之
    理，況依被告所述，本案藥錠係其至醫院就診所取得，其就
    診支付費用約7、800元等語（見本院卷第109頁），而其與
    喬裝買家員警約定交易本案藥錠之價格為5,600元，其顯可
    從中獲利至明，足認被告主觀上確有營利之意圖。
  ㈢綜上，本案事證明確，被告犯行洵堪認定，應依法論科。
三、論罪科刑
  ㈠查氟硝西泮為毒品危害防制條例第2條第2項第3款所稱之第三
    級毒品，被告業向外兜售第三級毒品，顯已著手於販賣第三
    級毒品構成要件之行為，惟因交易對象為喬裝買家之員警而
    未能完成交易而未遂，是核被告所為，係犯毒品危害防制條
    例第4條第6項、第3項之販賣第三級毒品未遂罪。被告意圖
    販賣而持有含第三級毒品之本案藥錠，為販賣之高度行為所
    吸收，不另論罪。
  ㈡減刑事由
  1.被告於警詢、檢察官偵查及本院審理時均自白本件販賣第三
    級毒品未遂犯行，已如前述，是被告就前開犯行，符合毒品
    危害防制條例第17條第2項規定得減輕其刑之要件，爰依上
    開規定減輕其刑。再被告已著手於販賣第三級毒品行為之實
    行，惟尚未販出毒品，並未發生既遂之結果，其犯罪仍屬未
    遂階段，爰依刑法第25條第2項規定，按既遂犯之刑減輕之
    。
　2.按被告構成累犯之事實及應加重其刑之事項，均應由檢察官
    主張並具體指出證明之方法後，經法院踐行調查、辯論程序
    ，方得作為論以累犯及是否加重其刑之裁判基礎。本案檢察
    官並未就被告是否構成累犯一節有所主張，本院自不予調查
    。 
  ㈢爰審酌被告正值少壯，應可以正途己力謀生，竟不思以正當
    方式獲取所需，竟為圖私利販賣含第三級毒品之藥錠，要無
    可取，惟衡本案適經警發覺犯行進而查獲，幸未散播大量毒
    害於眾，及其前因過失傷害、詐欺案件，經判處有期徒刑且
    執行完畢等前科素行，自陳之教育程度，目前有正當工作，
    需扶養他人等生活狀況，犯罪後坦承犯行等一切情狀，量處
    如主文所示之刑。
四、沒收：
  ㈠扣案附表編號1所示本案藥錠，含第三級毒品氟硝西泮，為本
    案被告所為販賣第三級毒品之物，屬違禁物，應依刑法第38
    條第1項之規定宣告沒收。至鑑驗耗損部分，因已滅失不存
    在，自無庸併予宣告沒收。
  ㈡扣案附表編號2所示行動電話（含SIM卡1張），係被告所有，
    用以刊登販賣毒品訊息、聯絡本案販賣毒品所用一節，業據
    被告供陳在卷，爰依毒品危害防制條例第19條1項規定宣告
    沒收。
  ㈢所謂因犯罪所得之財物，係以實際所得者為限，苟無所得或
    尚未取得者，即無從為沒收或追徵之諭知。被告本案交易對
    象為警員，實際並未完成交易，亦未取得財物，自難認被告
    業已獲取所得，無從沒收收。
據上論斷，應依刑事訴訟法第299條第1項前段，毒品危害防制條
例第4條第6項、第3項、第17條第2項、第19條第1項，刑法第11
條、第25條、第38條第1項，判決如主文。
案經檢察官彭毓婷偵查起訴，檢察官朱曉群到庭執行職務。
中　　華　　民　　國　　111 　年　　5 　　月　　24　　日
                  刑事第九庭  審判長法  官  何燕蓉
                                    法  官  林米慧
                                    法  官  林翊臻
上列正本證明與原本無異。
如不服本判決，應於判決送達後20日內敘明上訴理由，向本院提
出上訴狀 (應附繕本) ，上訴於臺灣高等法院。其未敘述上訴理
由者，應於上訴期間屆滿後20日內向本院補提理由書「切勿逕送
上級法院」。
                                    書記官  林進煌
中　　華　　民　　國　　111 　年　　5 　　月　　26　　日
本案論罪科刑法條：
毒品危害防制條毒品危害防制條例第4條
毒品危害防制條例第4條
製造、運輸、販賣第一級毒品者，處死刑或無期徒刑；處無期徒
刑者，得併科新臺幣3千萬元以下罰金。
製造、運輸、販賣第二級毒品者，處無期徒刑或10年以上有期徒
刑，得併科新臺幣1千5百萬元以下罰金。
製造、運輸、販賣第三級毒品者，處7年以上有期徒刑，得併科
新臺幣1千萬元以下罰金。
製造、運輸、販賣第四級毒品者，處5年以上12年以下有期徒刑
，得併科新臺幣5百萬元以下罰金。
製造、運輸、販賣專供製造或施用毒品之器具者，處1年以上7 
年以下有期徒刑，得併科新臺幣1百50萬元以下罰金。
前五項之未遂犯罰之。
附表：
編號 名      稱 數量 備                                          註 1 本案藥錠 56顆 1.外觀為白色圓形藥錠，56顆外觀顏色一致。 2.總毛重20.15公克，隨機抽取1顆鑑定，毛重0.35公克，淨重0.2公克，取樣0.144公克鑑定用罄，檢出第三級毒品氟硝西泮，純度1.1%，純質淨重0.002公克。 2 小米行動電話 （含SIM 卡1 張） 1 支 搭配門號0000000000號